臺灣臺南地方法院民事裁定
110年度消債更字第294號
聲  請  人
即債務人    江俊賢  
代  理  人  楊淑惠律師（財團法人法律扶助基金會律師）
上列債務人因消費者債務清理事件聲請更生，本院裁定如下：
    主  文
債務人江俊賢自民國一一一年八月九日下午四時起開始更生程序
，並命司法事務官進行本件更生程序。
    理  由
一、按債務人不能清償債務或有不能清償之虞者，得依本條例所
    定更生程序，清理其債務；債務人無擔保或無優先權之本金
    及利息債務總額未逾新臺幣（下同）1,200萬元者，於法院
    裁定開始清算程序或宣告破產前，得向法院聲請更生；債務
    人對於金融機構負債務者，在聲請更生或清算前，應向最大
    債權金融機構請求協商債務清償方案，或向其住、居所地之
    法院或鄉、鎮、市、區調解委員會聲請債務清理之調解；法
    院開始更生程序之裁定，應載明其年、月、日、時，並即時
    發生效力。前項裁定不得抗告，並應公告之；法院裁定開始
    更生或清算程序後，得命司法事務官進行更生或清算程序。
    消費者債務清理條例（下稱消債條例）第3條、第42條第1項
    、第151條第1項、第45條、第16條第1項前段分別定有明文
    。　　
二、聲請意旨略以：聲請人積欠如附表所示之債權人無擔保無優
    先權債務共計1,462,192元。聲請人於民國110年6月7日聲請
    消債條例前置調解，案列110年度南司消債調字第334號，最
    大債權金融機構為國泰世華商業銀行，聲請人資力不佳，且
    債權人中尚有兩間資產管理公司，無調解成立可能，故調解
    不成立。聲請人現任職於升泰電氣工程有限公司，每月平均
    薪資25,500元，無領取社會補助。聲請人每月平均支出17,0
    40‬元，名下財產僅汽車4輛，均已出廠逾17年以上，無市場
    交易價值，無其他財產，亦無債務人，除個人生活必要支出
    外，尚需每月支付3名子女扶養費各5,000元，實無力清償債
    務。是衡以債務人之財產、勞力及信用綜合判斷，就已屆清
    償期之債務，顯已陷於全盤繼續不能清償之客觀情狀，而有
    不能清償債務之情事。聲請人係一般消費者，未從事營業，
    且未經法院裁定開始清算程序或宣告破產。爰依消債條例之
    規定，提出本件更生之聲請等語。
三、本院之判斷：
(一)聲請人主張其為一般消費者，5年內未從事營業活動，積欠
    如附表所示之債權人無擔保無優先權債務1,462,192元等情
    ，業據其提出債權人清冊、財團法人金融聯合徵信中心當事
    人綜合信用報告-債務清理條例前置協商專用債權人清冊、
    財團法人金融聯合徵信中心查詢當事人綜合信用報告回覆書
    等件為證（南司消債調字卷第43-52頁；消債更字卷第39-47
    、113-116頁）。且有如附表所示之債權人陳報狀在卷可稽
    ，是聲請人積欠之無擔保無優先債權金額應如附表所示為2,
    178,535元。是聲請人為一般消費者，現積欠無擔保或無優
    先權之本金及利息債務總額未逾12,000,000元，堪可認定。
    聲請人在本件更生聲請前，於110年6月7日依消債條例第151
    條第1項規定聲請債務前置協商，最大債權金融機構為國泰
    世華商業銀行，惟聲請人資力不佳，且債權人中尚有兩間資
    產管理公司，故調解不成立，本院於110年9月10日發給聲請
    人調解不成立證明書等情，亦據聲請人提出110年度南司消
    債調字第334號調解不成立證明書為證（消債更字卷第25頁
    ），並經本院調閱該調解事件卷宗核之相符。是聲請人提起
    本件更生聲請前，已踐行前置調解程序而調解不成立之事實
    ，亦可認定。
(二)聲請人主張其任職於升泰電氣工程有限公司，每月平均薪資
    25,500元，無領取社會補助等情，業據其提出108、109年度
    綜合所得稅各類所得資料清單、110年1月至4月薪資袋、乙
    男營造有限公司勞工保險加保資料查詢、升泰電氣工程有限
    公司勞工保險加保資料查詢、110年10月至111年1月薪資袋
    等件為證（南司消債調字卷第29-31、53-56頁；消債更字卷
    第27-28、32-33、117-125頁）。依聲請人提出之110年10月
    至111年1月薪資袋所示，薪資分別為27,000元、30,000元、
    25,500元、19,500元，故每月平均薪資約25,500元。又依本
    院調閱聲請人之稅務電子閘門財產所得調件明細表，亦與聲
    請人所陳相符，是應以每月平均薪資25,500元為聲請人固定
    收入。聲請人主張其名下財產僅汽車4輛，均已出廠逾17年
    以上，無市場交易價值，無其他財產，亦無債務人，有聲請
    人提出之全國財產稅總歸戶財產查詢清單在卷可憑（南司消
    債調字卷第23頁；消債更字卷第23、111頁），亦與本院調
    閱之前揭稅務電子閘門財產所得調件明細表，核與聲請人所
    陳相符。基此，聲請人目前償債能力應以其每月平均薪資25
    ,500元為據。
(三)按債務人必要生活費用，以最近一年衛生福利部或直轄市政
    府所公告當地區每人每月最低生活費一點二倍定之，消債條
    例第64條之2第1項定有明文。債務人聲請更生或清算時所提
    財產及收入狀況說明書，其表明每月必要支出之數額，與消
    債條例第64條之2第1項、第2項規定之認定標準相符者，毋
    庸記載原因、種類及提出證明文件，亦為消債條例施行細則
    第21之1條第3項所明定。參酌聲請人居住地即臺南市政府公
    告111年度臺南市低收入戶最低生活費用每人每月為14,230
    元，該生活費標準係按照政府最近1年平均每人消費支出（
    包括食品費、衣著鞋襪費、房租水電費、家居管理費、醫療
    保健費、交通通訊費、娛樂教育費及雜項支出）百分之60訂
    定，故消債條例之債務人每月生活費標準自堪以上開每人每
    月最低生活費1.2倍即17,076元計之（計算式：14,230元 ×1
    .2＝17,076元，元以下四捨五入）。聲請人陳報其個人每月
    生活必要費用約17,040‬元，未逾前開每月生活費標準17,07
    6元之範圍，尚屬合理。
(四)按受扶養者之必要生活費用，準用第1項規定計算基準數額
    ，並依債務人依法應負擔扶養義務之比例認定之，消債條例
    第64條之2第2項定有明文。聲請人之長子88年6月27日出生
    ，長女90年10月7日出生，次女97年3月16日出生，長子及長
    女均就讀大學，無工作收入，子女均未領取社會補助，有聲
    請人提出之戶籍謄本、學生證可稽（南司消債調字卷第33-4
    1頁；消債更字卷第34-38頁），應認3名子女有受聲請人及
    其前配偶、現任配偶共同扶養之必要，且其生活費標準，依
    前開規定，應以臺南市政府公告之111年度臺南市每人每月
    最低生活費用14,230元之1.2倍即17,076元為限，並依法由
    聲請人負擔2分之1。依此計算，聲請人每月扶養3名子女之
    扶養費用各應以8,538元【計算式：17,076元×1/2＝8,538元
    】為上限。是聲請人主張給付3名子女扶養費每月各5,000元
    ，共計15,000元，未逾上開計算之金額，核屬適當，應堪採
    信。　
(五)準此，聲請人目前每月平均薪資約25,500元，扣除其每月生
    活必要費用17,040‬元、三名子女扶養費15,000元後，已無
    餘額，且經債權人陳報債權後，其債務金額高達2,178,535
    元，是聲請人陳稱其收入無法負擔債務，堪可採信。依此，
    聲請人之經濟狀況，確已達有不能清償之程度，而有更生之
    原因，及藉助更生制度調整其與債權人間之權利義務關係而
    重建其經濟生活之必要。　
四、綜上所述，依債務人之收入財產及必要生活支出之情形，已
    達有不能清償之程度；債務人係一般消費者，未曾從事營業
    ，其無擔保或無優先權之本金及利息債務總額未逾12,000,0
    00元，亦曾踐行前置調解程序而調解不成立，復未經法院裁
    定開始清算程序或宣告破產，又無消債條例第6條第3項、第
    8條或第46條各款所定應駁回更生聲請之事由存在，債務人
    聲請本件更生，應予准許，爰裁定如主文所示。
中    華    民    國    111    年    8    月   9    日
                  民事第一庭    法  官　盧亨龍
以上正本係照原本作成。
本裁定不得抗告。
本裁定已於民國111年8月9日下午4時公告。
中　　華　　民　　國　　111 　年　　8 　　月　　9 　　日
                               書記官  謝婷婷　　　　　　　　　
附表：債權人清冊(幣別均為新臺幣，年份均為民國)
編號 債權人 陳報債權額 備註   1 國泰世華商業銀行股份有限公司 截至111年1月5日止，債權總金額為753,496元 消債更字卷第75-84頁   2 遠東國際商業銀行股份有限公司 無欠款 消債更字卷第93-95頁   3 萬榮行銷股份有限公司 截至111年1月6日止，債權總金額為831,906元 消債更字卷第85-91頁   4 摩根聯邦資產管理股份有限公司 截至111年1月18日止，債權總金額為593,133元 消債更字卷第97-105頁  合計 無擔保無優先債權： 2,178,535元。